臺灣臺南地方法院民事判決
109年度簡上字第43號
上  訴  人  郭慧盈  



被  上訴人  張巧容即神發工程行


上列當事人間分配表異議之訴事件，上訴人對於本院柳營簡易庭
民國108年12月17日108年度營簡字第287號第一審簡易判決提起
上訴，本院於民國110年8月4日言詞辯論終結，判決如下：
    主  文
原判決廢棄。
被上訴人在第一審之訴駁回。
第一、二審訴訟費用由被上訴人負擔。
    事實及理由
一、被上訴人於原審起訴主張及於本院補充陳述略以：　　
  ㈠訴之聲明：
　　本院民事執行處107年度司執字第74849號清償債務強制執行
    事件（下稱系爭強制執行事件），於民國108年6月25日製作
    之分配表（下稱系爭分配表），次序3、6上訴人所分配之併
    案執行費新臺幣（下同）3,604元、普通債權9萬7,718元均
    予剔除。
　㈡被上訴人於105年6、7月間承攬施作訴外人炘宏股份有限公司
    （下稱炘宏公司）之招牌看板，詎炘宏公司以工程有瑕疵為
    由而拒絕給付工程款，被上訴人已對炘宏公司取得本院107
    年度司執字第86843號債權憑證，並聲請對炘宏公司名下之
    車牌號碼0000-00、7073-JD號自小客車為強制執行，經本院
    民事執行處107年度司執字第105973號清償債務強制執行事
    件受理在案，及併入系爭強制執行事件辦理。
  ㈢上訴人係炘宏公司法定代理人王重焜之配偶，其於105年8月9
    日委託炘宏公司之會計即訴外人許維竛自上訴人之玉山商業
    銀行股份有限公司（下稱玉山銀行）帳號0000000000000號
    帳戶（下稱系爭玉山銀行帳戶）匯款45萬元至炘宏公司之臺
    灣中小企業銀行安平分行帳號00000000000號帳戶（下稱系
    爭臺灣企銀帳戶）。嗣上訴人向本院聲請對炘宏公司發107
    年度司促字第24690號支付命令（下稱系爭支付命令），並
    以其為執行名義，聲請併入系爭強制執行事件辦理，經本院
    民事執行處於108年1月3日准許在案。本院民事執行處因上
    開車輛經拍定而於108年6月25日製作系爭分配表，上訴人可
    受分配併案執行費3,604元、普通債權9萬7,718元，合計10
    萬1,322元。
  ㈣上訴人與王重焜為夫妻關係，其亦為炘宏公司之董事，渠等
    關係親密，顯有意圖逃避給付工程款及減少被上訴人之受償
    金額，而製造假債權之可能。上訴人雖於原審辯稱炘宏公司
    自107年11月5日起即未按時還款云云。然炘宏公司於107年1
    1月5日仍有匯款至系爭帳戶，顯見炘宏公司當時並無還款異
    常之情事。再者，上訴人固提出資金流向資料，然並未證明
    其與炘宏公司間有借貸意思表示互相一致，仍不能認為渠等
    有金錢借貸關係存在，則系爭分配表次序3、6上訴人所分配
    之併案執行費3,604元、普通債權9萬7,718元均應予以剔除
    。
二、上訴人則以下列情詞資為抗辯：
    上訴人為炘宏公司之股東，董事長王重焜為其配偶，炘宏公
    司有資金需求，惟因營利不佳，銀行願意貸款之金額有限，
    遂陸續向上訴人借款，且由上訴人之妯娌許維竛幫忙將借款
    匯給炘宏公司還款。系爭分配表次序6之普通債權45萬元即
    為其中1筆借款，上訴人已提出完整之資金流向資料證明其
    與炘宏公司間確實有借貸關係存在。
三、原審判決：系爭分配表之次序3、6被告所分配之併案執行費
    3,604元、普通債權97,718元均予剔除。上訴人不服提起上
    訴，且求為判決：㈠原判決廢棄。㈡被上訴人在第一審之訴駁
    回。被上訴人則聲明：上訴駁回。
四、兩造不爭執之事項：
　㈠被上訴人於107年11月12日，持本院107年度司執字第86843號
    債權憑證，具狀對炘宏公司聲請強制執行，經本院民事執行
    處以107年度司執字第105973號受理，嗣併入系爭強制執行
    事件辦理。
  ㈡上訴人曾於107年11月16日具狀向本院聲請對炘宏公司核發系
    爭支付命令，請求炘宏公司給付45萬元及遲延利息，經本院
    於同年11月21日以107年度司促字第24690號裁定准予核發，
    系爭支付命令並於同年12月17日確定在案。
  ㈢上訴人於107年12月21日，持系爭支付命令具狀對炘宏公司聲
    請強制執行，經本院民事執行處以108年度司執字第299號受
    理，嗣併入系爭強制執行事件辦理。
  ㈣本院民事執行處於108年6月25日，在系爭強制執行事件中製
    作之分配表，其上「次序3」記載上訴人併案執行費分配金
    額3,604元、「次序6」記載清償債務分配金額9萬7,718元。
  ㈤玉山銀行於103年6月23日核撥上訴人申請之個人信用貸款50
    萬元至上訴人之系爭玉山銀行帳戶，借款期間自103年6月23
    日起至110年6月23日止（原審卷第63、71頁）。
  ㈥上訴人委託許維竛於103年6月25日，自系爭帳戶匯出45萬元
    至炘宏公司之系爭臺灣企銀帳戶（原審卷第65頁）。
  ㈦玉山銀行於105年8月5日，核撥上訴人申請之個人信用貸款80
    萬元至系爭玉山銀行帳戶，借款期間自105年8月5日起至112
    年8月5日止（原審卷第67、69頁）。
  ㈧上訴人委託許維竛於105年8月9日，自系爭玉山銀行帳戶匯出
    45萬元至炘宏公司之系爭臺灣企銀帳戶（原審卷第47、69頁
    ）。
  ㈨炘宏公司之法定代理人王重焜與上訴人係夫妻關係。
  ㈩炘宏公司105年之資產負債表，其上並無上訴人借款予炘宏公
    司之記載（原審卷第56頁）。　
　炘宏公司自107年1月1日起停業，而上訴人曾擔任炘宏公司之
    董事。
四、兩造爭執之事項：
　㈠上訴人與炘宏公司間有無45萬元之借貸關係？
  ㈡上訴人提起上訴，請求廢棄原判決，被上訴人在第一審之訴
    駁回，有無理由？　　
五、得心證之理由： 
　㈠按稱消費借貸者，謂當事人一方移轉金錢或其他代替物之所
    有權於他方，而約定他方以種類、品質、數量相同之物返還
    之契約，民法第474條第1項定有明文。次按稱消費借貸者，
    於當事人間必本於借貸之意思合致，而有移轉金錢或其他代
    替物之所有權於他方之行為，始得當之。是以消費借貸，因
    交付金錢之原因多端，除有金錢之交付外，尚須本於借貸之
    意思而為交付，方克成立（最高法院98年度台上字第1045號
    民事判決意旨參照）。
　㈡查依兩造不爭執事項㈤至㈧，被上訴人前後2次向玉山銀行申請
    個人信用貸款各50萬元、80萬元後，隨即各匯出45萬元至炘
    宏公司之系爭臺灣企銀帳戶，被上訴人身為炘宏公司之董事
    ，而其配偶為炘宏公司之董事長，當對炘宏公司之營運及財
    務狀況知之甚詳，其向銀行申請個人信貸再轉匯至炘宏公司
    之系爭臺灣企銀帳戶，衡諸常情，應係炘宏公司因信用問題
    無法再向銀行申貸而導致資金週轉不靈，上訴人方申請個人
    信貸，再將所貸得之資金借與炘宏公司週轉所用，此種公司
    與董事間之資金調度方式並非罕見。況炘宏公司多次委託許
    維竛匯款存入系爭玉山銀行帳戶至107年11月5日，以繳納上
    訴人貸款之本息乙情，有系爭玉山銀行帳戶存摺明細、授信
    交易明細查詢資料在卷可參（原審卷第69-73、83-95頁）。
    故上訴人與炘宏公司間應存在消費借貸之合意，上訴人並有
    匯款至炘宏公司之系爭臺灣企銀帳戶之行為，是兩者間存有
    消費借貸關係之事實，堪予認定。
　㈢次查，炘宏公司最後一次委託許維竛於107年11月5日存入1萬
    5,000元後，上訴人之信用貸款本金尚餘57萬1,818元未償還
    ，嗣上訴人自108年1月31日起，即自其所有之中國信託銀行
    之000000000000號帳戶，按月轉帳金錢至系爭玉山銀行帳戶
    繳納本息等情，有授信交易明細查詢資料、系爭玉山銀行帳
    戶存摺明細及中國信託銀行存款交易明細在卷可佐（原審卷
    第85-91、101-107頁）。是系爭支付命令請求炘宏公司給付
    之金額，實低於上訴人個人信用貸款之未清償本金，並非上
    訴人憑空捏造，且炘宏公司未繳納本息後，即由上訴人自行
    繳納，難認上訴人與炘宏公司間並無消費借貸合意。又被上
    訴人於107年11月12日具狀對炘宏公司為強制執行後，上訴
    人固旋於107年11月16日，即具狀向本院聲請對炘宏公司核
    發系爭支付命令，請求炘宏公司給付45萬元及遲延利息，惟
    此舉應為上訴人為保全其對炘宏公司債權之方式，況其係於
    103、105年間先後二次匯款予炘宏公司，匯款當時如何預知
    系爭強制執行事件將於107年11月間發生，而預先申請個人
    信用貸款以假造資金流向之紀錄，是被上訴人質疑系爭支付
    命令係假債權，自非有據。
　㈣基上，被上訴人主張上訴人與炘宏公司間並無消費借貸關係
    ，卻持系爭支付命令為執行名義在系爭強制執行事件中參與
    分配，意圖逃避給付工程款及減少被上訴人之受償金額，尚
    屬無據。
六、綜上所述，被上訴人提起分配表異議之訴，請求系爭分配表
    之次序3、6被告所分配之併案執行費3,604元、普通債權97,
    718元均予剔除，為無理由，原審判決被上訴人勝訴，自有
    未洽，上訴意旨指摘原判決不當，求予廢棄改判，為有理由
    ，爰由本院廢棄改判如主文第2項所示。
七、本件為判決基礎之事證已臻明確，兩造其餘之攻擊或防禦方
    法及所用之證據，經本院斟酌後，認為均不足以影響本判決
    之結果，爰不逐一論列，併此敘明。
八、據上論結，本件上訴為有理由，依民事訴訟法第436條之1第
    3項、第450條、第78條，判決如主文。
中　　華　　民　　國　　110 　年　　8 　　月　　25　　日
                  民事第五庭　審判長法　官　劉秀君
                                    法  官  盧亨龍
                                    法  官  陳尹捷
以上正本證明與原本無異。
本判決不得上訴。
中　　華　　民　　國　　110 　年　　8 　　月　　25　　日
                                    書記官　曾美滋